【裁判字號】    90,停再,1
【裁判日期】    920522
【裁判案由】    遺產稅
【裁判全文】
臺北高等行政法院裁定                                  九十年度停再字第一號
      再審  聲請人   乙○○
      兼訴訟代理人   甲○○
      再審  相對人   財政部台灣省北區國稅局
      代   表   人   林吉昌（局長）
      訴訟  代理人   丙○○
右當事人間因停止執行事件，再審原告對最高行政法院中華民國九十年七月十二日九
十年度裁字第四九四號裁定（原審為本院九十年度停字第四號裁定）聲請再審，本院
裁定如左：
    主  文
再審之聲請駁回
再審聲請費用由再審聲請人負擔。
    理  由
一、本件再審聲請人聲請意旨略稱，再審相對人對再審聲請人等之被繼承人蘇木榮核
    課遺產稅及罰鍰之處分，經再審聲請人等提起訴願後，業經財政部以八十八年四
    月十三日台財訴第000000000號決定，將原處分關於坐落柯子湖段一之
    三地號等五十三筆土地扣除額及配偶剩餘財產分配請求權部分均撤銷，由原處分
    機關另為處分，其餘訴願駁回。其駁回部分，經再審聲請人等向行政院提起再訴
    願，復經行政院台八十八訴字第三一二二二號決定將該駁回部分之原決定撤銷，
    由原決定機關通知其繼承人續行訴願程序後另為適法之決定。嗣經財政部於八十
    九年五月十五日重為台財訴第0000000000號訴願決定，將原處分關於
    坐落柯子湖段一之三地號等五十三筆土地扣除額及配偶剩餘財產分配請求權部分
    均撤銷，由原處分機關另為處分，其餘訴願駁回。再審聲請人等對駁回訴願部分
    仍不服，再向行政院提起再訴願，經行政院台八十九訴字第三二五一六號決定以
    本案事證未明，將原決定撤銷，由原決定機關於三個月內另為適法之決定。是本
    件原處分已全部均不存在，依行政執行法第八條之規定，即應停止本案之執行，
    惟本件經再審聲請人向鈞院聲請裁定命再審被告停止執行，鈞院九十年度停字第
    四號裁定（下稱鈞院前裁定）竟駁回之聲請，再審聲請人不服提起抗告，最高行
    政法院原確定裁定亦以裁定駁回抗告，上開確定裁定，顯有適用法規錯誤、為裁
    定基礎之行政處分，依其後之行政處分已變更，及再審聲請人發見未經斟酌之證
    物，如經斟酌可受較有利益之裁判之情形，因提起聲請再審云云。
二、按「有左列各款情形之一者，得以再審之訴對於確定終局判決聲明不服。一、適
    用法規顯有錯誤。．．．。十一、為判決基礎之民事或刑事判決及其它裁判或行
    政處分，依其後之確定裁判或行政處分已變更者。十三、當事人發現未經斟酌之
    證物或得使用該證物者。但以如經斟酌可受較有利益之裁判為限。」「再審之訴
    專屬為判決之原行政法院管轄。‥‥對於最高行政法院之判決，本於第二百七十
    三條第一項第九款至十四款事由聲明不服者‥‥‥仍專屬原高等行政法院管轄」
    「裁定已經確定，而有第二百七十三條之情形，得準用本編之規定，聲請再審。
    」，為行政訴訟法第二百七十三條第一項第一款、第十一款、第十三款，第二百
    七十五條第一項、第三項，第二百八十三條所明定。經查本件再審聲請人不服最
    高行政法院九十年度裁字第四九四號裁定（下稱原確定裁定），聲請再審，其中
    依行政訴訟法第二百七十三條第一項第一款之事由聲請部分，依同法第二百七十
    五條第三項之規定，應專屬最高行政法院管轄，此部分再審聲請人已聲請本院移
    轉最高行政法院管轄，自應允准，故就此部分不再予以論述；至於再審聲請人依
    行政訴訟法第二百七十三條第一項第十一款及第十三款理由聲請部分，依照前開
    說明，自應由本院管轄，合先敘明。
三、查本院前裁定駁回再審原告停止執行之聲請，其理由係以：「上開課稅處分或罰
    鍰處分（指對再審原告等繼承被繼承人蘇木榮之遺產稅之課徵處分及罰鍰），均
    係課聲請人以公法上金錢給付義務，如將來聲請人對原處分之行政救濟結果獲得
    勝訴，非不得據以請求返還已執行收取之金額，縱有其他損害發生，客觀上亦非
    不能以金錢賠償，並無發生難於回復之損害之可能，核與前揭行政訴訟法第一百
    十六條規定停止執行之要件不符。至於聲請人另指補稅通知之送達不合法，故不
    得據以為執行名義，實施強制執行云云。經查補稅通知之送達是否合法，得否據
    以為強制執行之執行名義，為執行機關基於權責應斟酌之事項。事實上，聲請人
    業已以相同事由，向執行法院聲明異議，並經駁回確定，有台灣高等法院八十八
    年抗字第一九八○號裁定在卷可考。本件行政訴訟是否合於停止原處分執行之要
    件，法院所應審究之事項，在於是否符合前述行政訴訟法第一百十六條第三項之
    規定，與課稅處分或罰鍰處分之送達是否合法無關。」等由，因認聲請人之聲請
    為無理由，駁回其聲請；再審聲請人不服，提起抗告，最高行政法院原確定裁定
    認本院上開裁定上開理由，尚無違誤，亦以相同之理由，駁回再審聲請人之抗告
    ，此有本院九十年度停字第四號及最高行政法院九十年度裁字第四九四號裁定影
    本附卷可稽。從而，本件縱如再審原告所云，系爭再審相對人對再審聲請人等之
    被繼承人蘇木榮核課遺產稅及罰鍰之處分，經再審聲請人等提起訴願及再訴願後
    ，原處分已全部均不存在，依行政執行法第八條之規定，即應停止本案之執行之
    情形，亦屬再審聲請人得否另案向新竹行政執行處聲請停止執行之問題，原確定
    裁定既非根據任何行政處分作為駁回再審原告前聲請停止執行之依據，自不屬為
    裁判基礎之行政處分，依其後之行政處分已變更，或再審聲請人發見未經斟酌之
    證物，如經斟酌可受較有利益之裁判之情形，再審聲請人據此對原確定裁定聲請
    再審，依前開法條之規定，自屬無理由，應予駁回。
據上論結，本件再審之聲請為無理由，爰依行政訴訟法第九十八條第三項前段、第一
百零四條，民事訴訟法第八十五條第一項前段，裁定如主文。
中      華      民      國    九十二    年      五      月    二十二    日
                         臺 北 高 等 行 政 法 院  第 七 庭
                                           審 判 長 法  官  鄭小康
                                                    法  官  黃秋鴻
                                                    法  官  林金本
右為正本係照原本作成。
如不服本裁定，應於送達後十日內向本院提出抗告狀（須按他造人數附繕本）。
中      華      民      國    九十二    年      五      月    二十六    日
                                                    書記官  簡信滇


司法院資訊處製作；財團法人民間司法改革基金會備份。
